【裁判字號】    90,訴,326
【裁判日期】    900524
【裁判案由】    竊盜等
【裁判全文】
臺灣臺南地方法院刑事判決                            九十年度訴字第三二六號
    公  訴  人  臺灣台南地方法院檢察署檢察官
    被      告  甲○○
右列被告因竊盜等案件，經檢察官提起公訴 (九十年度偵字第二三三八號)，本院判
決如左：
    主  文
甲○○連續行使偽造私文書，足以生損害於他人，處有期徒刑肆月，如易科罰金，以
參佰元折算壹日，緩刑貳年。
扣案簽帳單上偽造之「乙○○○」署押共參枚均沒收之。
    事  實
一、甲○○基於意圖為自己不法所有及偽造私文書之概括犯意，先於民國八十九年十
    二月二十六日上午十二時許，未經乙○○○之同意，擅自侵入乙○○○位於台南
    市○○路五五二巷九十五號之住處（無故侵入住宅部分未據告訴），徒手竊取乙
    ○○○所有，置放於其前開住處之美商荷蘭銀行（以下簡稱荷蘭銀行）發行之信
    用卡一張（卡號：0000000000000000號），得手後，據為己有
    ，並於附表所示時地，連續持前揭信用卡至附表所示之商店，以佯稱其即為「乙
    ○○○」本人而為刷卡消費，並於每次刷卡消費時，即以複寫方式同時在簽帳單
    顧客存根聯、特約商店存根聯及銀行存根聯上分別偽簽「乙○○○」之署押，一
    次偽造完成三聯「乙○○○」名義之簽帳單據私文書，並持以行使予各該特約商
    店之詐術，致各該特約商店誤以為其即為乙○○○本人，而同意其使用前開信用
    卡刷卡消費共計新台幣（下同）二萬九千零二十四元，均足生損害於乙○○○、
    荷蘭銀行及各該特約商店。嗣經荷蘭銀行通知乙○○○前開刷卡消費行為，乙○
    ○○始知上情，並報警循線查獲。
二、案經台南市警察局報告臺灣台南地方法院檢察署檢察官偵查起訴。
    理  由
一、訊據被告甲○○於偵審中固坦承於前揭時地，拿取被害人乙○○○所有之前揭信
    用卡，並於附表所示時地，持前揭信用卡刷卡消費，且於簽帳單上簽署「乙○○
    ○」等情，惟否認涉有竊盜及偽造文書罪嫌，辯稱：伊係向被害人乙○○○借用
    前揭信用卡，並無竊盜詐欺及偽造文書之意；且其消費帳目均已清償，並無不法
    所有之意圖云云。經查：(1)被告於前開時地自行取走被害人所有之前揭信用卡，
    並於附表所示時地刷卡消費等情，業據被告於於警訊及偵審中自承不諱，核與被
    害人於警訊及偵審中指述失竊情節相符，並有簽帳單三紙在卷可稽，被告此部分
    自白與事實相符，堪以採信。(2)按信用卡之使用關乎信用卡所有人之經濟信用，
    所有人莫不謹慎處理信用卡相關事宜，以防其個人之債信受到影響。且若信用卡
    所有人授權他人使用信用卡刷卡消費，信用卡所有人即須負擔該持卡人之消費債
    務，是信用卡所有人當無任由他人擅行使用其所有之信用卡消費之理。查被害人
    於偵審中迭次指稱並未看到被告所稱之紙條，其知悉信用卡為被告所竊係因特約
    商店告知刷卡消費者之長相，並非被告所稱之紙條等語，是被告辯稱曾留紙條告
    知被害人云云，即無他證相佐，自未能以此辯解即對被告為有利之認定。況縱被
    告確有書寫紙條告知被害人等情，惟被害人於偵審中屢次陳稱未曾同意借貸信用
    卡予被告使用等語，是被告取走及行使前揭信用卡之際，均未得被害人之同意。
    按被告於行為之際，已臻成年之齡，當知未經他人許可，不得擅行取走他人所有
    物之理，而被告於本院審理時亦自承：本案之前未曾向被害人借用信用卡，本次
    取走信用卡前，亦未告知被害人，僅留一紙條告知被害人等語，依此，被害人未
    曾出借信用卡予被告使用過，被告復未告知被害人即行取走前揭信用卡，是被告
    如何確定被害人必然出借信用卡予伊使用？被告雖另辯稱被害人之前拜訪被告住
    處時，亦曾不告而取其所有什物云云，惟被害人於前是否曾取走被告之物，與本
    案被害人是否同意被告取走其信用卡無涉，自難以被告所稱被害人曾向其借用家
    中什物等情，即認被害人確有出借前開信用卡之意，被告前開辯詞當無可採。另
    刑法之竊盜、詐欺取財及偽造文書等罪均以行為人竊得或詐得行為客體及偽造文
    書完畢之際，犯罪即已完成，縱被告於行為後，自行清償其所消費之債款，僅係
    事後賠償被害人損失之舉，尚難以此逆推被告於行為之際，並無竊盜、詐欺取財
    及偽造文書之不法意圖。綜此，被告所辯，均無可採。被告犯行明確，堪以認定
    。
二、被告竊盜被害人所有之信用卡後，並連續於附表所示商店持以行使消費購物，使
    特約商店誤以被告即為「乙○○○」本人，而允其消費，而被告持信用卡刷卡購
    物，其在簽帳單上簽名時，即表示該簽帳單係以持卡人之名義所製作之文書，雖
    一般情形率皆先由特約商店在簽帳單上列印商店名稱、刷卡日期及金額等記載事
    項，惟此僅係為便利持卡人製作簽帳單之權宜作法，是以被告於刷卡購物時，雖
    僅偽簽「乙○○○」之署押，然該簽帳單本身仍為被告所製作之私文書，因而被
    告偽造「乙○○○」之署押於消費簽單上，製作不實之消費簽帳單私文書後，持
    交各該特約商店刷卡購物簽帳消費多次，均足生損害於上開之人，故核被告所為
    ，係犯刑法第三百二十條第一項之竊盜罪、第二百十六條、第二百十條之行使偽
    造私文書罪及第三百三十九條第一項之詐欺取財罪。被告於簽帳單上偽造署押之
    行為係偽造私文書之部分行為，而其偽造後持以行使，偽造之低度行為為行使之
    高度行為所吸收，均不另論罪。又被告先後多次行使偽造私文書及詐欺取財，時
    間緊接，犯罪構成要件相同，顯係出於概括之犯意為之，均為連續犯，應依刑法
    第五十六條之規定各論以一罪，並均加重其刑。被告所犯上開三罪間，有方法結
    果之牽連關係，應依牽連犯之規定從一重之連續行使偽造私文書罪處斷。爰審酌
    被告犯罪之動機、目的、手段、所得、其行使前開信用卡所生債款皆已清償之態
    度等一切情狀，量處如主文所示之刑，並定易科罰金之折算標準。又被告前未曾
    受有期徒刑以上刑之宣告，有卷附臺灣高等法院被告全國前案紀錄表在卷可稽。
    經此起訴審判，當知警惕，信無再犯之虞，本院認所宣告之刑以暫不執行為適當
    ，爰依法宣告緩刑二年，以啟自新。另卷附簽帳單上，被告分別偽造之「乙○○
    ○」署押共三枚，均為被告偽造，業據被告自承在卷，均應依法宣告沒收。另被
    告行使該信用卡簽帳消費之單據，均已滅失，業據被告自承在卷，且依簽帳單係
    紙質構造，易於受損滅失。被告所供應可採信，其上之「乙○○○」署押，亦應
    隨同滅失，爰不另行諭知宣告沒收。
據上論斷，應依刑事訴訟法第二百九十九條第一項前段，刑法第五十六條、第三百二
十條第一項、第二百十六條、第二百十條、第二百二十條第一項、第三百三十九條第
一項、第五十五條後段、第四十一條第一項前段、第七十四條第一款、第二百十九條
、罰金罰鍰提高標準條例第一條前段，第二條，判決如主文。
本案經檢察官許鈺茹到庭執行職務
中      華      民      國    九十      年      五      月    二十四    日
                                      臺灣台南地方法院刑事第五庭
                                          法  官    卓  穎  毓
右正本證明與原本無異。
如不服本判決，應於判決送達後十日內，向本院提出上訴狀。
                                          書記官    黃  子  起
中      華      民      國    九十      年      五      月    二十五    日
附表：
┌──┬───────┬─────────┬─────────────┐
│編號│ 商        店 │時              間│  金                    額│
├──┼───────┼─────────┼─────────────┤
│一  │遠東百貨      │八十九年十二月六日│四千五百一十元            │
├──┼───────┼─────────┼─────────────┤
│二  │新光三越百貨  │同              右│一萬六千一百零八元        │
├──┼───────┼─────────┼─────────────┤
│三  │同        右  │同              右│三千六百二十六元          │
├──┼───────┼─────────┼─────────────┤
│四  │民生綠園      │同              右│四千七百八十元            │
└──┴───────┴─────────┴─────────────┘
附錄法條：
中華民國刑法第二百一十六條
行使第二百十條至第二百十五條之文書者，依偽造、變造文書或登載不實事項或使登
載不實事項之規定處斷。
中華民國刑法第二百一十條
偽造、變造私文書，足以生損害於公眾或他人者，處五年以下有期徒刑。


司法院資訊處製作；財團法人民間司法改革基金會備份。
